【裁判字號】    98,訴,1648
【裁判日期】    980731
【裁判案由】    毒品危害防制條例
【裁判全文】
臺灣板橋地方法院刑事判決              98年度訴字第1648號
公  訴  人  臺灣板橋地方法院檢察署檢察官
被      告  甲○○
上列被告因違反毒品危害防制條例案件，經檢察官提起公訴（98
年度毒偵字第2199號），本院依簡式審判程序，判決如下：
    主  文
甲○○施用第一級毒品，累犯，處有期徒刑壹年貳月。扣案之注
射針筒壹支沒收。
    事  實
一、甲○○前於民國八十七年間因施用毒品案件經本院以八十七
    年度毒聲字第一一八○號裁定送觀察、勒戒後，認有繼續施
    用毒品之傾向，復經本院以八十七年度毒聲字第一七四五號
    裁定施以強制戒治，於八十九年四月九日期滿執行完畢釋放
    。又於九十一年間因施用第一級毒品案件經本院以九十一年
    度毒聲字第三七三一號裁定施以強制戒治，於九十三年一月
    九日因法律修正釋放（接續執行有期徒刑），上開犯行並經
    檢察官起訴，經本院以九十一年度訴字第二六○五號判決判
    處有期徒刑七月確定。又因施用第一級毒品及竊盜案件分別
    經本院以九十四年度訴字第九九九號、九十五年度訴更字第
    一五號、九十四年度簡字第五六一一號、九十五年度易字第
    五五七號判決判處有期徒刑八月、十月、五月、一年六月確
    定，嗣經本院以九十六年度聲減字第四四一三號裁定減刑並
    分別定其應執行刑為有期徒刑五月、一年確定，於九十六年
    八月二十四日縮刑期滿執行完畢。詎仍不知悔改，明知海洛
    因、甲基安非他命為毒品危害防制條例所列之第一級、第二
    級毒品，不得非法持有、施用，仍基於施用海洛因及甲基安
    非他命之犯意，於九十八年三月十三日九時三十五許，在臺
    北縣三峽鎮三峽新橋下，以針筒注射之方式同時施用第一級
    毒品海洛因及第二級毒品甲基安非他命一次。嗣於九十八年
    三月十三日上午九時五十分許，為警在上開處所當場查獲，
    並扣得其所有供其施用海洛因及甲基安非他命所用之注射針
    筒一支。經採集其尿液送驗，發現呈嗎啡及甲基安非他命陽
    性反應，始悉上情。
二、案經臺北縣政府警察局三峽分局報告臺灣板橋地方法院檢察
    署檢察官偵查起訴。本院於準備程序進行中，甲○○就被訴
    事實為有罪之陳述，經告知簡式審判程序之旨，並聽取各當
    事人之意見後，本院合議庭裁定由受命法官獨任進行簡式審
    判程序。
    理  由
一、訊據被告甲○○就上揭犯罪事實於本院審理時自白不諱，其
    於九十八年三月十三日經警查獲後採集尿液鑑驗結果，確呈
    甲基安非他命、嗎啡陽性反應，有臺灣檢驗科技股份有限公
    司濫用藥物檢驗報告一紙在卷可證，足認被告前揭自白與事
    實相符，堪予採信。按九十二年七月九日新修正之毒品危害
    防制條例刪除二犯及三犯之規定，一改修法前繁雜之處遇程
    式，僅將施用毒品者簡化區分為初犯、再犯，並認施用毒品
    者係屬病患性犯人，以觀察、勒戒戒除其身癮，並以強制戒
    治去除其心癮。經觀察、勒戒或強制戒治執行完畢釋放後，
    若係五年後再犯該條例第十條施用毒品罪者，與同條例第二
    十條第一項、第二項關於「初犯」之處理方式相同，檢察官
    應先聲請法院裁定令被告入勒戒處所觀察、勒戒，並視有無
    繼續施用毒品傾向，決定應予釋放、為不起訴之處分，或應
    聲請法院裁定令入勒戒處所強制戒治；若係五年內「再犯」
    同條例第十條施用毒品罪者，依同條例第二十三條第二項規
    定，檢察官則應依法追訴。觀諸該條例第二十條第三項之修
    正理由：「觀察、勒戒或強制戒治五年後再犯者，顯見前所
    實施之觀察、勒戒或強制戒治已足以遮斷其施用毒品之癮，
    為期自新及協助其戒除毒癮，對此五年後再犯者，爰明定仍
    適用初犯之規定，先經觀察、勒戒、強制戒治之程式。」及
    同條例第二十三條第二項之修正理由：「為配合簡化施用毒
    品犯之刑事處遇程式，並鑑於經觀察、勒戒或強制戒治執行
    完畢釋放後五年內再犯者，其再犯率甚高，原據以實施之觀
    察、勒戒及強制戒治既已無法收其實效，自應施以刑事處遇
    。」顯然如施用毒品者係前經觀察、勒戒或強制戒治等治療
    程式執行完畢五年後，始再施用毒品之「初犯」，因前所執
    行之觀察、勒戒或強制戒治已足收戒除毒癮之效，自應重新
    執行觀察、勒戒或強制戒治等治療程式，並於治療程式執行
    完畢後，由檢察官為不起訴處分，毋庸對之追訴處罰；反之
    ，在「再犯」之情形，因其先前所為治療程序顯未能收戒斷
    毒癮之效，且考量施用毒品者之再犯率偏高，乃簡化其刑事
    處遇程式，而逕予追訴處罰，不再施以治療程式。參酌上開
    立法理由，修正毒品危害防制條例就施用毒品者，祇於「初
    犯」及「五年後再犯」二種情形，有其追訴條件之限制，即
    須於初犯經觀察、勒戒或強制戒治釋放後，五年內均無施用
    毒品之行為，始能認其前所實施之觀察、勒戒或強制戒治已
    足遮斷毒癮，而得於五年後再犯時，再予適用初犯之規定，
    重行觀察、勒戒等程式。倘五年內已經再犯，被依法追訴處
    罰，縱其第三次（或第三次以上）施用毒品之時間在初犯釋
    放五年以後，即與「五年後再犯」之情形有別，且因已於「
    五年內再犯」，顯見其再犯率甚高，原實施觀察、勒戒或強
    制戒治，已無法收其實效，而無五年戒斷期之存在，自無再
    經觀察、勒戒及強制戒治之必要，應由檢察官逕行起訴，始
    符新法修正之本旨。被告前於八十七年間因施用毒品案件經
    本院以八十七年度毒聲字第一一八○號裁定送觀察、勒戒後
    認有繼續施用毒品之傾向，復經本院以八十七年度毒聲字第
    一七四五號裁定施以強制戒治，於八十九年四月九日期滿執
    行完畢釋放。又於九十一年間因施用第一級毒品案件經本院
    以九十一年度毒聲字第三七三一號裁定施以強制戒治，於九
    十三年一月九日因法律修正釋放（接續執行有期徒刑），上
    開犯行並經檢察官起訴，經本院以九十一年度訴字第二六○
    五號判決判處有期徒刑七月確定，有臺灣高等法院被告前案
    紀錄表一份附卷可考。被告於上開強制戒治執行完畢釋放後
    ，既曾於五年內再犯毒品危害防制條例第十條之罪，並經本
    院裁定送強制戒治，雖因修法而釋放，仍顯於五年內已然再
    犯施用毒品罪，本次被告再犯毒品危害防制條例第十條之罪
    ，自非屬毒品危害防制條例第二十條第三項所定「五年後再
    犯第十條之罪」之情形，而應依法追訴，附此指明。從而本
    案事證明確，自應依法論科。
二、核被告所為，係犯毒品危害防制條例第十條第一項、第二項
    之施用第一級毒品罪及第二級毒品罪。其於施用前後持有第
    一級毒品海洛因及持有第二級毒品甲基安非他命之低度行為
    ，應分別為施用之高度行為所吸收，均不另論罪。又被告同
    時施用海洛因及甲基安非他命，係一行為觸犯數罪名，為想
    像競合犯，應從一重之施用第一級毒品罪處斷。被告前因施
    用第一級毒品及竊盜案件分別經本院以九十四年度訴字第九
    九九號、九十五年度訴更字第一五號、九十四年度簡字第五
    六一一號、九十五年度易字第五五七號判決判處有期徒刑八
    月、十月、五月、一年六月確定，嗣經本院以九十六年度聲
    減字第四四一三號裁定減刑並分別定其應執行刑為有期徒刑
    五月、一年確定，於九十六年八月二十四日縮刑期滿執行完
    畢，此有臺灣高等法院被告前案紀錄表一份在卷可稽，其於
    有期徒刑執行完畢後，五年之內故意再犯本案最重本刑有期
    徒刑以上之罪，應依刑法第四十七條第一項累犯之規定，加
    重其刑。爰分別審酌被告前有多次毒品、竊盜等前科，素行
    不佳，有前開前案紀錄表可參，經減刑而提前出監，未思改
    過自新，竟同時施用中樞神經抑制劑及中樞神經興奮劑而再
    犯本案，顯然先前所受保安處分及刑之執行未收矯治、警惕
    之效，經查獲後先否認施用安非他命犯行，嗣後逃匿，經通
    緝到庭，顯示仍存僥倖心理，被告既無確實戒毒之決心，已
    難自拔，自應施以相當之刑罰，以期收教化之功能，兼衡其
    於本院審理時終知事證明確而坦承施用犯行，且其施用毒品
    犯行所生危害，主要以自戕身心健康為主，對於他人生命、
    身體、財產等法益，尚未查得重大直接危害等一切情狀，量
    處如主文所示之刑，以示懲儆。
三、扣案之注射針筒一支為被告所有，供其施用海洛因及甲基安
    非他命使用之物，業據其供承在卷，爰依刑法第三十八條第
    一項第二款之規定併予宣告沒收。
據上論斷，應依刑事訴訟法第273條之1第1項、第299條第1項前
段，毒品危害防制條例第10條第1項、第2項、第23條第2項，刑
法第11條前段、第55條、第47條第1項、第38條第1項第2款，判
決如主文。
本案經檢察官陳姿雯到庭執行職務
中    華    民    國    98    年    7     月    31    日
                  刑事第二庭  法  官  王偉光
上列正本證明與原本無異。
如不服本判決，應於送達後十日內敘明上訴理由，向本院提出上
訴狀，上訴於本院第二審合議庭 (應附繕本) 。其未敘述上訴理
由者，應於上訴期間屆滿後二十日內向本院補提理由書「切勿逕
送上級法院」。
                              書記官  陳宥伶
中    華    民    國    98    年    8     月    3     日
附錄本案論罪科刑法條全文：
毒品危害防制條例第十條：
施用第一級毒品者，處六月以上五年以下有期徒刑。
施用第二級毒品者，處三年以下有期徒刑。


司法院資訊處製作；財團法人民間司法改革基金會備份。
